臺灣嘉義地方法院刑事判決　　　　　　 96年度交易字第163號
公　訴　人　臺灣嘉義地方法院檢察署檢察官
被　　　告　甲○○
上列被告因過失致重傷案件，經檢察官提起公訴（九十六年度調
偵字第二０七號），被告於準備程序就被訴事實為有罪之陳述，
經本院裁定改依簡式程序審理，判決如下：
    主  文
甲○○過失傷害人致重傷，處有期徒刑捌月，減為有期徒刑肆月
，如易科罰金，以新臺幣壹仟元折算壹日。
    事  實
一、甲○○於民國九十五年九月十七日上午六時四十五分許，駕
    駛車牌號碼J7—5703號自用小客車，沿嘉義縣朴子市○○路
    由北往南方向行駛，途經同路與健康路口，正欲穿越健康路
    口直行時，其原應注意汽車行進中駕駛人應注意車前狀況，
    隨時採取必要安全措施，暨應注意行車速度依當地標誌為五
    十公里，而依當時天候晴天，日間自然光線，柏油路面乾燥
    、無缺陷、無障礙物，視距良好等，並無不能注意之情事，
    於通過上開太子路與健康路之交岔路口時，竟貿然以時速六
    十公里至七十公里之速度超速行駛，且未注意車前狀況，適
    有乙○○騎乘車牌號碼OQY—563號普通重型機車沿朴子市○
    ○路由東向西方向駛來，行經同路與太子路口時，因甲○○
    之上開過失，造成該自用小客車左前車頭與乙○○之機車右
    側車身發生碰撞，致使乙○○人車倒地，因而受有外傷性顱
    內出血、左肩胛骨骨折、右腦外傷性偽性動脈瘤、顱內硬腦
    膜下積水等傷害，並出現意識混亂、右側肢體無力、失語症
    等重傷害。甲○○肇事後報警處理，並向據報到場處理之員
    警吳哲明坦承肇事。
二、案經乙○○訴由嘉義縣警察局朴子分局報告臺灣嘉義地方法
    院檢察署檢察官偵查起訴。
    理  由
一、本件係經被告甲○○於準備程序當庭表示認罪，而經本院裁
    定以簡式審判程序加以審理，則依據刑事訴訟法第二百七十
    三條之二、同法第一百五十九條第二項之規定，不適用傳聞
    法則有關限制證據能力之相關規定，合先敘明。
二、訊據被告甲○○就其於上揭時地，以時速六十公里至七十公
    里之速度超速行駛，且未注意車前狀況，因而與告訴人乙○
    ○發生車禍乙情，坦承不諱，復與告訴人乙○○於警詢之指
    訴大致相符（告訴人乙○○警詢筆錄製作時意識尚清楚，但
    因有失語症，故僅能以點頭或簡單字回答，本件警詢筆錄均
    於此情形下製作，有本院公務電話紀錄可參），復與證人吳
    富源於警詢、偵查中證述情節大致相符，並有道路交通事故
    現場圖、道路交通事故調查報告表（一）（二）各一份、嘉
    義縣警察局道路交通事故肇事人自首情形紀錄表、現場照片
    十四張在卷可稽。參以卷附肇事現場圖、現場照片顯示，兩
    車於上開交岔路口發生碰撞，車輛撞擊位置係被告所駕駛上
    開自小客車左前車頭處與告訴人所騎乘之重機車右前車身處
    發生擦撞，致告訴人人車落地，被告車輛留有左剎車痕十六
    公尺、右煞車痕三點五公尺，告訴人之機車留有刮地痕十一
    公尺，以上揭煞車痕、刮地痕之長度，佐以卷附現場圖所示
    被告自小客車左前側嚴重毀損、左前車輪破損、左側擋風玻
    璃大幅破裂情形，足見兩車衝擊力道甚為強大，被告駕車行
    駛之速度應屬快速，其自承超速行駛，應與事實相符；再本
    件車禍肇事地點應為被告駕駛車輛左煞車痕與告訴人重機車
    刮地痕延伸相交處附近，是以肇事地點判斷，被告沿太子路
    由北往南行駛，自路口停止線起算，被告約行駛十八公尺後
    肇事，告訴人則沿健康路由東往西行進，自路口停止線往前
    行進約二十六公尺，二車發生碰撞肇事，且告訴人騎乘之重
    機車已過路口中心線，被告之車輛甫進入路口尚未到達中心
    線即碰撞肇事，有前開卷附道路交通事故現場圖可參，是依
    現場圖所示兩車行進之距離、到達路口之位置，參酌前述兩
    車撞擊位置，顯見告訴人車輛較早行駛進入路口，無論被告
    行向之號誌為何，其駕車進入太子路口與健康路口前，客觀
    上應能預見該路口已有告訴人騎乘重機車，有肇事危險之可
    能性，卻疏未注意車前狀況，是本件被告坦認其行經上揭肇
    事路口未注意車前狀況，亦與事實相符，被告駕車超速行駛
    復未注意車前狀況，應堪已認定。而告訴人因本件車禍，受
    有外傷性顱內出血、左肩胛骨骨折、右腦外傷性偽性動脈瘤
    、顱內硬腦膜下積水等傷害，並出現意識混亂、右側肢體無
    力、失語症（此病症係因腦部受損，大部分病人對他人說話
    之理解能力不受影響，但說話能力會受影響，句子破碎不完
    整，只能使用簡單字詞，一部份則會對他人說話之理解受影
    響，最嚴重則是無法理解他人說話也難以使用語言，參卷附
    台大醫院神經部醫師楊智超失語症介紹）嚴重減損語能之重
    傷害，有長庚紀念醫院嘉義分院診斷證明書二份在卷可稽，
    復為被告所不爭執，自堪認定。
三、再本件肇事地點為設有交通號誌管制之交岔路口，告訴人於
    警詢雖指訴被告行經上揭路口闖越紅燈，被告亦抗辯告訴人
    闖越紅燈等情。而未依號誌之指示與禁止而擅為行止者，此
    涉及本件過失犯罪構成要件事實之認定，自須據相關事證資
    為嚴格證明，且達於一般人均無合理懷疑而得確信其為真實
    之程度始可。告訴人與被告堅詞互指對方未遵守交通號誌指
    示闖越紅燈，就本件犯罪事實關於此過失情節之認定，兩方
    原具衝突之利害關係，而車輛之碰撞部位，取決於雙方車輛
    於碰撞瞬間之位置，與緊接在前之原因駕駛行為無涉，換言
    之，擅闖紅燈者，可能撞擊他車，亦可能為他車所撞擊。本
    件未有其他事證可佐告訴人乙○○指述意旨之真實性，且告
    訴人於警詢中陳稱因腦部受損，就本件車禍發生已部分記憶
    不清，復無證據可佐證被告所辯告訴人闖越紅燈之真實性，
    此外，肇事現場亦無監視器可供參佐，有嘉義縣警察局朴子
    分局九十六年七月二十七日嘉朴警偵字第0960030637號函文
    及函附照片可稽，另證人吳富源亦於警詢、偵查中均證述其
    距離本件肇事地點約有一、二百公尺，不知肇事當時之雙方
    燈號情形，是本件肇事交岔路口雖設有交通號誌管制通行，
    然因調查途徑已窮，案發當時之燈號猶屬不明，關於被告是
    否違規擅闖紅燈，以及告訴人是否闖越紅燈，事涉雙方行車
    過失情節亦即本件犯罪事實構成之認定，除被告與告訴人兩
    方各執一詞外，因無其他事證可佐，衡諸告訴人與被告所處
    對立之地位，尚無從僅憑告訴人之指述或證詞，遽行認定案
    發時被告行向號誌為紅燈；亦無從認定告訴人之行向為紅燈
    乙節。且本件經送臺灣省嘉雲區車輛行車事故鑑定委員會，
    亦因雙方對於己方行向號誌各執一詞，未能鑑定，有該委員
    會九十六年五月十日嘉雲鑑960208字第0965801497號函文可
    稽，是本件被告與告訴人究竟何人闖越紅燈，已難以調查認
    定，併予敘明。
四、按行車速度，依速限標誌或標線之規定，無速限標誌或標線
    者，應依下列規定：一、行車時速不得超過五十公里。但在
    未劃設車道線、行車分向線或分向限制線之道路，或設有快
    慢車道分隔線之慢車道，時速不得超過四十公里；汽車行駛
    時，駕駛人應注意車前狀況，並隨時採取必要安全措施。道
    路交通安全規則第九十三條第一項第一款、第九十四條第三
    項分別定有明文。本件被告在速限時速五十公里之路段，駕
    駛車輛達時速六十至七十公里，已如前述；又被告行駛上開
    路口，不論其他參與交通者之違規與否，關於「橫向來車相
    交之動態」此一事實層面之情事，應為被告可得且須加以預
    慮者，此亦為參與交通者所被期待應行之作為，參以前述，
    告訴人早於被告行駛至上揭交岔路口，被告駕車進入上揭交
    岔路口時，應注意提高警覺，注意前方其他方向車輛同時駛
    入之動態，隨時採取相關適當之必要處置，以避免危險事故
    之發生，佐以被告係合法考領有駕駛執照之人，有卷附被告
    證號查詢汽車駕駛人資料在卷可參，是其對於應遵守上開規
    定自應知之甚稔，且依卷附道路交通事故調查報告表所載，
    本件肇事當時係日間自然光線、天候晴、路面乾燥、無缺陷
    、視距良好等情狀，被告並無不能注意情事，詎仍疏未注意
    上開規定，因而肇事，又告訴人乙○○因本件車禍，受有外
    傷性顱內出血、左肩胛骨骨折、右腦外傷性偽性動脈瘤、顱
    內硬腦膜下積水等傷害，並出現意識混亂、右側肢體無力、
    失語症之嚴重減損語能之重傷害已如前述，被告過失行為與
    告訴人乙○○所受之傷害間，顯具有相當因果關係。綜上，
    本件事證明確，被告過失傷害致重傷犯行，堪以認定。
五、核被告所為，係犯刑法第二百八十四條第一項後段過失傷害
    人致重傷罪。再被告於車禍發生後報警處理，並留於現場，
    向趕至現場處理尚不知肇事者為何人之員警自承其係駕駛，
    嗣並陳述案發經過而接受裁判，此業據被告於本院審理時供
    述在卷，並與嘉義縣警察局路交通事故肇事人自首情形紀錄
    表所載肇事人自首情形相符，核與自首之要件相合，又無特
    別規定情形，自得依刑法第六十二條前段，減輕其刑。爰審
    酌被告高職畢業之智識程度；告訴人所受之傷勢情形，目前
    待業中，於本院審理中表示願意賠償告訴人新臺幣一百五十
    萬元，告訴人之母到庭表示被告至少需賠償五百萬元，因而
    無法達成和解，及被告坦承犯行、所能認定之過失程度等一
    切情狀，量處如主文所示之刑。再按犯罪在中華民國九十六
    年四月二十四日以前者，除本條例另有規定外，依下列規定
    減刑：一、死刑減為無期徒刑。二、無期徒刑減為有期徒刑
    二十年。三、有期徒刑、拘役或罰金，減其刑期或金額二分
    之一，中華民國九十六年罪犯減刑條例第二條第一項定有明
    文。本件被告上揭犯行係在九十五年九月十七日所為，復無
    不得減刑之例外情形，自合於減刑條件，併諭知減得之刑及
    易科罰金之折算標準。
據上論斷，應依刑事訴訟法第二百七十三條之一第一項、第二百
九十九條第一項前段，刑法第二百八十四條第一項後段、第四十
一條第一項前段、第六十二條，九十六年罪犯減刑條例第二條第
一項第三款、第七條、第九條，刑法施行法第一條之一第一項、
第二項前段，判決如主文。
本案經檢察官蔡彥守到庭執行職務。
中　　華　　民　　國　　96　　年　　8 　　月　　31　　日
                  交通法庭    法　官　黃琴媛
上列正本證明與原本無異。
如不服本判決，應於判決送達後十日內向本院提出上訴狀，上訴
書狀依法應敘述具體理由，如未敘述具體理由者，應於上訴期間
屆滿後二十日內補提理由書於本院（均應附繕本）。告訴人或被
害人如對於本判決不服者，應具備理由請求檢察官上訴，其上訴
期間之計算係以檢察官收受判決正本之日期為準。
中　　華　　民　　國　　96　　年　　8 　　月　　31　　日
                        　 　書記官　李彩娥
中華民國刑法第284條第1項
（過失傷害罪）
因過失傷害人者，處六月以下有期徒刑、拘役或五百元以下罰金
，致重傷者，處一年以下有期徒刑、拘役或五百元以下罰金。
